【裁判字號】    89,易,1530
【裁判日期】    900529
【裁判案由】    詐欺
【裁判全文】
臺灣彰化地方法院刑事判決                        八十九年度易字第一五三號
    公  訴  人  臺灣彰化地方法院檢察署檢察官
    被      告  甲○○
    選任辯護人  陳世煌律師
                劉嘉堯律師
右列被告因詐欺案件，經檢察官提起公訴（八十八年度偵字第九八八五號），本院判
決如左：
    主  文
甲○○意圖為自己不法之所有，以詐術使人將本人之物交付，處有期徒刑肆月，如易
科罰金，以佰元折算壹日，緩刑貳年。
    事  實
一、甲○○係彰化縣員林鎮○○街八號（現已遷至彰化縣員林鎮○○里○○街五八號
    ）「甲○○中醫診所」之負責醫師，為從事醫療業務之人，並於民國（下同）八
    十七年三月二十七日，與中央健康保險局簽訂「全民健康保險特約醫事服務機構
    合約」，受託辦理全民健康保險特約醫事服務業務，明知保險對象掛號「就醫」
    一次，僅能在健保卡上加蓋戳記一格，向中央健康保險局申請一次醫療費用，且
    保險對象張淨捷及其家人張巧蓉、張嘉宏、張嘉成未至該診所就診，竟意圖為自
    己不法之所有，於八十八年一月間農曆過年前，在其上開診所，各於張淨捷、張
    巧蓉、張嘉成之健保卡上加蓋戳記一格，於張嘉宏之健保卡上加蓋戳記三格，合
    計六格（日期分別為八十八年一月二十五日、同年月二十五日、同年月十九日、
    同年月十九日、同年月二十六日、同年二月一日），並在張淨捷等人之病歷表上
    登載不實之病情、症狀以及就診日期，而開給健保不給付之胎盤素一盒予張淨捷
    服用，以減輕或解除經痛，足以生損害於中央健康保險局醫療管理之正確性。嗣
    憑前揭不實之診療憑證，予以行使，向中央健康保險局申請給付門診醫療費用新
    台幣（下同）一千九百七十元，致該保險局陷於錯誤，如數給付之。
二、案經中央健康保險局函請台灣彰化地方法院檢察署檢察官偵查起訴。
    理  由
一、右揭事實，業據被告供承明白，核與證人張淨捷、張巧蓉、張嘉宏、張嘉成證述
    之情節相符，並有病歷表、胎盤素包裝盒、費用申報資料、醫事服務機構基本資
    料表、全民健康保險特約醫事服務機構合約書等件在卷可稽。罪證明確，被告犯
    行堪予認定。
二、核被告所為，係犯刑法第二百十六條之行使第二百十五條之業務登載不實文書罪
    及第三百三十九條第一項之詐欺取財罪。其所犯二罪間，有方法結果之牽連關係
    ，應從一重之詐欺取財罪處斷。爰審酌被告之素行，及其犯罪之動機、目的、手
    段、詐騙之金額並犯罪後之態度良好等一切情狀，量處如主文所示之刑，並諭知
    易科罰金折算之標準。查被告未曾受有期徒刑以上刑之宣告，有台灣彰化地方法
    院檢察署刑案查註紀錄表可憑，因一時失慮，初罹刑章，經此教訓，當知警惕，
    信無再犯之虞，本院認其刑之宣告以暫不執行為適當，爰併予宣告緩刑二年，以
    啟自新。
三、公訴意旨另以保險對象丙○○、乙○○未至被告之診所就診，被告竟製作不實之
    病歷表，並各在丙○○、乙○○之健保卡上加蓋戳記一格，開給健保不給付之鈣
    片、金象油、草綠色藥膏等物，而向中央健康保險局詐領門診醫療費用四千六百
    十元，因認被告連續涉犯刑法第二百十五條之業務登載不實罪及第三百三十九條
    第一項之詐欺取財罪，然為被告所否認，辯稱證人丙○○提出之綠色草藥膏是伊
    遷移診所時送給證人者等語。經查證人丙○○於中央健康保險局中區分局業務訪
    查時即證稱：「（問甲○○中醫診所看病情形？）我和先生（乙○○）都會在診
    所看診，我都是酸痛症狀看病，．．．先生則會因疲勞、口臭、酸痛就診．．．
    。」等語，嗣其與證人乙○○於偵訊中及本院審理時亦均一致證稱曾至甲○○中
    醫診所就診一語。是公訴人認丙○○及乙○○未至被告診所就診，尚屬無據。又
    證人丙○○於中央健康保險局中區分局業務訪查時雖曾證稱：「有時會以本人及
    先生的卡片各一格，各付一百元，各領取一瓶金象油或草綠色藥膏一盒或二至三
    帖藥帖或三十粒鈣片．．．」等語，但究於何時向何診所領取，並未述及。且證
    人丙○○於本院審理時，復明確證稱草綠色藥膏是被告開業時送的等語。是尚難
    以證人丙○○於中央健康保險局中區分局業務訪查時所為語焉不詳而有瑕疵之證
    述，即認被告並未看診，即在丙○○、乙○○之健保卡上加蓋戳記一格，而開給
    健保不給付之鈣片、金象油、草綠色藥膏等物。再者，證人丙○○提供予中央健
    康保險局中區分局之藥膏，乃為草綠色藥膏，並非金象油，此有草綠色藥膏一盒
    足憑。是其在偵訊中證述金象油是向仁愛中醫所購買一詞，與標示有「甲○○中
    醫診所」之草綠色藥膏尚無不合之處。公訴人以丙○○提供之藥膏盒上，標示有
    「甲○○中醫診所」之名稱，因認丙○○於偵訊中證述金象油是向仁愛中醫所購
    買一詞為避重就輕之詞，亦有誤會。綜據上述，並無證據證明被告有公訴意旨所
    指保險對象丙○○、乙○○未至被告診所就診，被告竟製作不實之病歷表，並各
    在丙○○、乙○○之健保卡上加蓋戳記一格，開給健保不給付之鈣片、金象油、
    草綠色藥膏等物，而向中央健康保險局詐領門診醫療費用四千六百十元之犯行。
    此部分本應為無罪之諭知，然公訴人認與前開論罪部分有連續犯之裁判上一罪關
    係，因不另為無罪之諭知。
據上論斷，應依刑事訴訟法第二百九十九條第一項前段，刑法第二條第一項前段、第
三百三十九條第一項、第二百十六條、第二百十五條、第五十五條、第四十一條第一
項、第七十四條第一款，罰金罰鍰提高標準條第一條前段、第二條前段，判決如主文
中      華      民      國    九十      年      五      月    二十九    日
                                臺灣彰化地方法院刑事第三庭
                                    法      官  廖  國  佑
右正本證明與原本無異。
如不服本判決，應於判決送達後十日內，向本院提出上訴狀( 須附繕本 )。
告訴人或被害人對於判決如有不服具備理由請求檢察官上訴者，其上訴期間之計算係
以檢察官收受判決正本之日期為準。
                                    法院書記官  卓  俊  杰
中      華      民      國    九十      年      六      月      一      日
刑法第二百十五條
從事業務之人，明知為不實之事項，而登載於其業務上作成之文書，足以生損害於公
眾或他人者，處三年以下有期徒刑、拘役或五百元以下罰金。
刑法第二百十六條
行使第二百十條至第二百十五條之文書者，依偽造、變造文書或登載不實事項或使登
載不實事項之規定處斷。
刑法第三百三十九條
意圖為自己或第三人不法之所有，以詐術使人將本人或第三人之物交付者，處五年以
下有期徒刑、拘役或科或併科一千元以下罰金。
以前項方法得財產上不法之利益或使第三人得之者亦同。
前二項之未遂犯罰之。


司法院資訊處製作；財團法人民間司法改革基金會備份。
